臺灣板橋地方法院刑事判決　　　　　　 100年度易字第2032號
公　訴　人　臺灣板橋地方法院檢察署檢察官
被　　　告　廖聰明
上列被告因詐欺等案件，經檢察官提起公訴（100 年度偵字第13
972 號），被告於準備程序進行中就被訴事實為有罪之陳述，本
院合議庭裁定由受命法官獨任進行簡式審判程序並判決如下：
    主  文
廖聰明犯詐欺取財罪，累犯，處有期徒刑陸月，如易科罰金，以
新臺幣壹仟元折算壹日，又犯詐欺取財罪，累犯，處有期徒刑陸
月，如易科罰金，以新臺幣壹仟元折算壹日。應執行有期徒刑拾
月，如易科罰金，以新臺幣壹仟元折算壹日。
    事  實
一、廖聰明前於(一)民國72年間因詐欺案件，經本院以72年度易字
    第3213號判決判處有期徒刑3 月，併科罰金銀元3 千元確定
    ，於73年4 月27日羈押日數折底刑期，罰金繳清執行完畢；
    (二)75年間因詐欺案件，經臺灣彰化地方法院以75年度易字第
    435 號判決判處有期徒刑5 月，併科罰金銀元5 千元確定，
    於75年9 月10日徒刑執行完畢；(三)82年間因詐欺案件，經臺
    灣士林地方法院以82年度易字第2472號判決判處有期徒刑6
    月，經臺灣高等法院以82年度上易字第7110號判決駁回上訴
    確定，於83年9 月9 日徒刑執行完畢；(四)88年間因詐欺案件
    ，經臺灣臺北地方法院（下稱臺北地院）以88年度易字第28
    59號判決判處有期徒刑7 月，經臺灣高等法院以89年度上易
    字第175 號判決駁回上訴確定，於89年12月19日徒刑執行完
    畢；(五)95間因詐欺等案件，經本院以95年度簡字第7420號判
    決判處有期徒刑3 月、3 月，並定應執行刑為有期徒刑5 月
    確定，經本院以96聲減字第5531號裁定減為有期徒刑1 月15
    日、1 月15日，並定應執行刑為有期徒刑2 月15日確定，於
    97 年1月3 日易科罰金執行完畢（於本件構成累犯）；(六)97
    年間因詐欺案件，經臺北地院以97年度易字第1159號判決判
    處有期徒刑1 年，經臺灣高等法院以97年度上易字第1815號
    判決駁回上訴確定，於99年4 月22日縮刑期滿執行完畢。詎
    其仍不知悔改，均基於僭行公務員職權之故意及意圖為自己
    不法所有之詐欺犯意，分別為下述之犯行：
  (一)於97年9月1日10時19分許，在新北市○○區○○路11號王亮
    鈞住處兼營之商店，見該該處頂樓疑為違章建築而有機可乘
    ，遂冒充為新北市政府拆除大隊職員，向住戶兼店家負責人
    王亮鈞指上開建物為違建而行使公務員職權，向王亮鈞質問
    並佯稱「外面（起訴書誤載為樓下）尚有4 、5 名同事等候
    ，若能包個紅包即可幫忙解決此事」等語，王亮鈞因廖聰明
    上開陳述不疑有他而陷於錯誤，遂自收銀機取出新臺幣（下
    同）1 萬元交付廖聰明而得逞，廖聰明於得逞後，擔心事跡
    敗露，遂虛與委蛇並快步離去，事後因真正拆除大隊仍於當
    日11時至上址拆除違建，王亮鈞至此方知遭詐欺，並經警調
    閱監視錄影器後始悉上情。
  (二)復於100 年5 月5 日13時50分許，在新北市○○區○○路11
    9 巷1 弄11號4 樓陳金葉頂樓住處，見該該處疑為違章建築
    而有機可乘，遂冒充為新北市政府建管處職員，向住戶陳金
    葉指上開建物為違建而行使公務員職權，復向陳金葉質問並
    佯稱樓下尚有4 、5 名同事等候，若能支付吃飯費即可解決
    此事，陳金葉自揣無力處理，並因廖聰明上開陳述而陷於錯
    誤，以紅色信封袋盛裝之3 千元交付廖聰明而詐欺得逞，廖
    聰明得逞後，擔心事跡敗露，遂虛與委蛇並快步離去，陳金
    葉擔心自身安危，於其離去後方覺遭詐欺而報警，並經警調
    閱監視錄影器始悉上情。嗣警方於100 年5 月19日13時15分
    許持檢察官核發之拘票至廖聰明位於新北市○○區○○路12
    0 號4 樓之住處拘提之，並當場扣得廖聰明自行交付之其所
    有、與本件無關之polo上衣3 件、西裝褲2 件。
二、案經新北市政府警察局刑事警察大隊移送臺灣板橋地方法院
    檢察署檢察官偵查起訴。
    理  由
一、按除被告所犯為死刑、無期徒刑、最輕本刑為3 年以上有期
    徒刑之罪或高等法院管轄第一審案件者外，於前條第1 項程
    序進行中，被告先就被訴事實為有罪之陳述時，審判長得告
    知被告簡式審判程序之旨，並聽取當事人、代理人、辯護人
    及輔佐人之意見後，裁定進行簡式審判程序，刑事訴訟法第
    273 條之1 第1 項定有明文。本件被告廖聰明所犯刑法第15
    8 條第1 項之冒充公務員而行使其職權罪、第339 條第1 項
    詐欺取財罪，均非屬最輕本刑為3 年以上有期徒刑之罪，且
    被告廖聰明於本院100 年6 月24日準備程序進行中，已就被
    訴之事實為有罪之陳述，經審判長告知被告簡式審判程序之
    旨後，被告及公訴人均同意改依簡式審判程序審理，本院合
    議庭乃依上揭規定，裁定本件由受命法官獨任進行簡式審判
    程序，合先敘明。
二、上揭事實，業據被告廖聰明於本院訊問、準備程序及審理時
    均坦承不諱（見本院卷第14頁反面、第25頁、第29頁反面）
    ，並有告訴人王亮鈞、陳金葉警詢時及偵查中指訴綦詳（見
    臺灣板橋地方法院檢察署100 年度偵字第13972 號偵查卷第
    55-57 頁、第96頁、第16-19 頁），此外，復有卷附被告照
    片4 張、被告於告訴人王亮鈞店內監視錄影器之翻拍照片4
    張、新北市政府警察局刑事警察大隊指認犯罪嫌疑人紀錄表
    2 紙，足認被告自白均與事實相符，堪予採信。綜上，本件
    事證明確，被告廖聰明犯行均堪認定，應予依法論科。
三、核被告廖聰明就犯罪事實欄一之(一)、(二)所為，均係犯刑法第
    339 條第1 項之詐欺取財罪及同法第158 條第1 項之僭行公
    務員職權罪。又被告所為詐欺取財與僭行公務員職權之行為
    ，在自然意義上雖非完全一致，然本案依其之犯罪計畫，係
    欲以僭行公務員職權之手段達成其詐取被害人財物之目的，
    且該二罪之行為間，仍有行為局部重疊合致之情形，依一般
    社會通念，認應評價為一罪方符合刑罰公平原則，如予分論
    併罰，反有過度處罰之疑，與人民法律感情亦未契合，是於
    牽連犯廢除後，適度擴張一行為概念，認此情形為一行為觸
    犯數罪名之想像競合犯，方屬適當（最高法院97年度台上字
    第1880號判決意旨參照），是被告所犯上開2 罪，應依想像
    競合犯之規定，從一重之詐欺取財罪處斷。又被告所犯如犯
    罪事實欄一之(一)、(二)所示各罪間，犯意各別，行為互殊，應
    予分論併罰。又被告有如犯罪事實欄一所示之論罪科刑執行
    情形，有臺灣高雙等法院被告前案紀錄表1 份在卷可參，其
    於受有期徒刑執行完畢後，5 年以內故意再犯如附表所示之
    有期徒刑以上各罪，均為累犯，均應依刑法第47條第1 項之
    規定加重其刑。爰審酌被告先前已有多次以冒充公務員僭行
    職權之方式詐欺財物犯行，有卷附臺灣高等法院被告前案紀
    錄表可稽，足見其素行不良，其屢次向民眾以查緝違建之名
    義訛詐金錢，利用民眾息事寧人心態牟利，於民眾未察覺或
    不願報警之情形下，非但造成金錢損失、更嚴重損害公務機
    關聲譽及公正性，兼衡其智識程度、犯罪之動機、目的、手
    段、造成之危害、告訴人所受財物之損害，其於犯後於本院
    審理時自知事證明確，坦承犯行，並歸還詐欺所得予告訴人
    （參本院卷100 年6 月24日準備程序筆錄第3 至4 頁）等一
    切情狀，分別量處如主文所示之刑，並均諭知易科罰金之折
    算標準，並定應執行刑暨易科罰金之折算標準，以示儆懲。
    另公訴意旨就犯罪事實欄一之(一)、(二)各求處有期徒刑2 年乙
    節，經本院審酌上開情事，認求刑尚嫌過重，併此敘明。
四、至扣案之polo上衣3 件、西裝褲2 件，固均為被告所有之物
    ，惟遍查卷內證據，尚不足認定與本件犯行之關聯性，且縱
    為本件詐欺犯行時所穿著之物，而堪為辨識被告其人之積極
    證據，惟此僅係蔽體之物，於本案犯罪尚無直接關係，而非
    供犯罪所用之物（最高法院51年台非字第13號判例意旨參照
    ），自不得予以沒收，附此敘明。
據上論斷，應依刑事訴訟法第273 條之1 第1 項、第299 條第1
項前段，刑法第158 條第1 項、第339 條第1 項、第55條、第47
條第1 項、第41條第1 項前段、第8 項、第51條第5 款，刑法施
行法第1 條之1 第1 項、第2 項前段，判決如主文。
本案經檢察官姜麗君到庭執行職務。
中    華    民    國  100     年    6     月    30    日
                    刑事第十四庭  法  官  傅明華
上列正本證明與原本無異。
如不服本判決，應於判決送達後10日內敘明上訴理由，向本院提
出上訴狀 (應附繕本) ，上訴於臺灣高等法院。其未敘述上訴理
由者，應於上訴期間屆滿後20日內向本院補提理由書「切勿逕送
上級法院」。
                                  書記官  蔡一如
中    華    民    國   100    年    6     月    30    日
附本案論罪科刑法條全文：
中華民國刑法第158條
冒充公務員而行使其職權者，處3年以下有期徒刑、拘役或5百元
以下罰金。
冒充外國公務員而行使其職權者，亦同。
中華民國刑法第339條
意圖為自己或第三人不法之所有，以詐術使人將本人或第三人之
物交付者，處5年以下有期徒刑、拘役或科或併科1千元以下罰金
。
以前項方法得財產上不法之利益或使第三人得之者，亦同。
前二項之未遂犯罰之。